【裁判字號】    95,交聲,117
【裁判日期】    950502
【裁判案由】    違反道路交通管理處罰條例聲明異議
【裁判全文】
臺灣苗栗地方法院交通事件裁定        95年度交聲字第117號
原處分機關  交通部公路總局新竹區監理所苗栗監理站
異  議  人
即受處分人  甲○○
上列受處分人因違反道路交通管理處罰條例案件，對於交通部公
路總局新竹區監理所苗栗監理站於94年12月9 日以竹監苗字第裁
54-DA0000000號裁決處分（原舉發案號：桃園縣政府警察局桃警
交字第DA0000000號），聲明異議，本院裁定如下：
    主  文
原處分撤銷。
甲○○不罰。
    理  由
一、本件異議意旨略以：異議人即受處分人甲○○所有車號GVG-
    865 號之機車，業於民國91年3 月19日向監理站報廢，為何
    尚有違規發生，因此依法聲明異議等語。
二、按第56條汽車駕駛人停車時，有下列情形之一者，處新臺幣
    6 百元以上1 千2 百元以下罰鍰：四、在設有禁止停車標誌
    、標線之處所停車，道路交通管理處罰條例第56條第1 項第
    4 款定有明文；又於94年8 月28日12時27分，車牌號碼GVG
    -865號重型機車，經駕駛而在桃園縣中壢市○○路123 號，
    因在設有禁止停車之處所停，經警舉發1 節，亦有桃園縣政
    府警察局桃市警交字第DA0000000 號「舉發違反道路交通管
    理事件通知單」1 紙附卷足稽；然依異議人之辯詞，則本件
    爭點應係當時違規遭舉發者是否確係異議人？
三、經查：
（一）觀乎前開「舉發違反道路交通管理事件通知單」，於駕駛
      人或行為人姓名欄係寫明「逕行舉發」，於「收受通知聯
      者簽章」欄係空白，因此本件執勤警員並沒有親眼目睹當
      日違規之駕駛人係異議人。
（二）又異議人陳稱其尚開車號重型機車業於91年3 月19日在苗
      栗監理站辦理報廢在案，亦有原處分機關95年4 月14日竹
      監苗字第0950003873號函附機車車籍及領牌歷史查詢表可
      證，堪以認定異議人陳稱該車已經報廢，其是否為所有人
      確令人質疑。因異議人如尚需駕駛該車，何須向監理站報
      廢車牌？
（三）依據原舉發機關舉發認所拍攝之照片，確實上開機車亦無
      車牌，及舉發單上亦註明無大牌，有照片及舉發單在卷足
      憑。因此舉發當天異議人是否為駕駛人，令人質疑。
四、按法院受理交通事件，準用刑事訴訟法之規定，道路交通管
    理處罰條例第89條前段定有明文。是最高法院76年台上字第
    4986號判例「認定犯罪事實所憑之證據，雖不以直接證據為
    限，間接證據亦包括在內。然而無論直接證據或間接證據，
    其得為訴訟上之證明者，須於通常一般之人均不致有所懷疑
    ，而得確信其為真實之程度者，始得據為有罪之認定。倘其
    證明尚未達到此一程度，而有合理之懷疑存在而無從使事實
    審法院得有罪之確信時，即應由法院為諭知被告無罪之判決
    」揭示刑事訴訟法上法院認定事實之最重要原則 (即認定被
    告有罪，就該有罪事實不能有任何之合理懷疑存在原則) ，
    於法院審理違反「道路交通管理處罰條例」案件時，亦有其
    適用。易言之，法院於審理違反「道路交通管理處罰條例」
    案件，當踐行完畢調查證據程序後，為事實之認定時，如就
    原處分機關所認定行為人之違規事實仍有合理懷疑而無法百
    分之百確信行為人確有該當於「道路交通管理處罰條例」各
    該處罰規定之構成要件事實時，此際即應依訴訟上之待證事
    實「倘有懷疑，則從被告之利益作解釋」之證據法則，作對
    受處分人有利之認定。綜上所述，執勤警員於違規當日並沒
    有親自看到異議人為駕駛人；警員所查獲所拍攝之照片亦無
    車牌顯示足以證明異議人為所有人，而該車之車牌復異議人
    向監理站報廢，均有上開證據可證，依動產占有之原理，可
    以合理懷疑該車經報廢後係為他人占有使用中。此外，復無
    充分之證據足證當日違規之駕駛人係異議人，或與異議人有
    任何關係，異議人亦無道路交通管理處罰條例第85條第3 項
    （本條例關於車輛駕駛人之處罰，如應歸責於車輛所有人者
    ，處罰車輛所有人。）或違反道路交通管理事件統一裁罰基
    準及處理細則第24條（逕行舉發違反道路交通管理事件，經
    汽車所有人依通知單之應到案日期前到案，並告知違規駕駛
    人姓名、身分證統一編號及住址者，處罰機關應即另行通知
    違規駕駛人到案依法處理；逾應到案日期，處罰機關應依本
    條例第85條第3 項規定處罰該汽車所有人。）之可歸責事由
    之適用，而上開條例第56條第1 項第4 款係處罰「汽車駕駛
    人」，因此異議人並無確有前述違反道路交通管理處罰條例
    之行為，是原處分機關就此所為之裁決處分即有未洽。
五、從而，本件異議為有理由，原處分機關所為之本件裁決處分
    應予撤銷，並由本院自為裁定。
據上論斷，應依道路交通案件處理辦法第20條前段，裁定如主
文。
中    華    民    國    95    年    5     月    2    日
                  交通法庭      法  官  張珈禎
以上正本證明與原本無異
如不服本裁定應於送達後5日內向本院提出抗告狀
                                書記官  黃雅琦
中    華    民    國    95    年    5     月    2    日


司法院資訊處製作；財團法人民間司法改革基金會備份。
